【裁判字號】    92,自,335
【裁判日期】    920516
【裁判案由】    侵占
【裁判全文】
臺灣臺北地方法院刑事裁定                          九十二年度自字第三三五號
    自  訴  人  集泰交通有限公司  設台北市○○區○○路二段二四四巷二號一樓
    代  表  人  陳月桂
    代  理  人  施偉斌
    被      告  甲○○
                乙○○
右列被告因侵占案件，經自訴人提起自訴，本院裁定如左：
    主  文
自訴駁回。
    理  由
一、自訴意旨略以：被告甲○○於民國八十九年四月二十八日起，向自訴人（自訴狀
    誤載為告訴人，以下同）集泰交通有限公司（下稱集泰公司）租用車號Ｇ五─二
    ○七號計程車乙部，由被告乙○○任連帶保證人，雙方約定每日租金新台幣（下
    同）八百元，詎被告自八十九年十二月二十二日起即未將車輛駛回，嗣於九十年
    一月六日，始為自訴人公司所委託之大豐無線計程車行之王復國於被告位在台北
    縣深坑鄉○○村○○街七巷一之一號三樓住處前尋獲，累積至九十年元月六日積
    欠租金一萬四千二百元，另車輛欠款九千二百一十元，大豐無線協尋獎金三千元
    ，合計被告造成自訴人二萬六千四百一十元之損害。因認被告涉犯刑法第三百三
    十五條第一項侵占罪嫌云云。
二、按法院或受命法官，得於第一次審判期日前，訊問自訴人、被告及蒐集或調查證
    據，於發見案件係民事或利用自訴程序恫嚇被告者，得曉諭自訴人撤回自訴。前
    項訊問不公開之。第一項訊問及調查結果，如認為案件有第二百五十二條至第二
    百五十四條之情形者，得以裁定駁回自訴，刑事訴訟法第三百二十六條定有明文
    。又犯罪事實，應依證據認定之，無證據不得推定其犯罪事實。所謂認定犯罪事
    實之證據，係指足以認定被告確有犯罪行為之積極證據而言（最高法院二十九年
    上字第三一○五號判例參照），如未能發現相當證據，或證據不足以證明，自不
    能以推測或擬制之方法，為裁判基礎（最高法院四十年台上字第八六號判例意旨
    參照）。此外，按刑法上之侵占罪，須持有人變易其原來之持有意思而為不法所
    有之意思，始能成立，如僅將持有物延不交還或有其他原因致一時未能交還，既
    缺乏主觀要件，即難遽以該罪相繩，復有最高法院六十八年台上字第三一四六號
    判例足參。
三、本件自訴人集泰公司指訴被告甲○○、乙○○涉犯侵占之犯行，無非以被告甲○
    ○自八十九年四月二十八日起向自訴人租借營業小客車，由被告乙○○任連帶保
    證人，惟被告等自八十九年十二月二十二日起即未給付租金，甚且自訴人之存證
    信函送達後，被告等仍未依指示於函到後三日內出面解決並繳回所有積欠的營業
    收入，資為論據，且提出求職申請書、郵局存證信函、存證信函掛號函件執據、
    本票一張、保證書、保證切結書、營業小客車租賃切結書等文件之影本為據。
四、訊據被告甲○○固坦承尚積欠自訴人公司租金一萬二千四百元未還，惟矢口否認
    涉有侵占之犯行，辯稱：自訴人公司以伊尚欠二萬多元應非實情，且自訴人未告
    知伊，即逕自伊住處附近將車輛取走等語。經查：被告甲○○自八十九年四月二
    十八日起，即向自訴人公司租借營業小客車，迄於同年十二月二十二日後，被告
    等始未依約交付所約定之費用，此據自訴人陳述甚詳，並有求職申請書、本票一
    張、保證書、保證切結書、營業小客車租賃切結書等影本附卷為據，堪認其間應
    有一定程度之互信、互利的關係，與一般臨時、短期性之汽車租賃情形，非可等
    而視之。衡情，自訴人係以經營出租計程車為其主要營業之營利法人，倘被告等
    自始即有假藉租用計程車而侵占自訴人所有之計程車之犯意，雙方此種合作互利
    之關係，應無延續近八月之可能。況被告甲○○將車輛置於住所附近，若被告甲
    ○○意圖侵占，當不致置於自訴人公司如此輕易尋獲之處所。基此，自堪認被告
    所辯並無侵占一節，並非無稽。次查：自訴人之指述被告積欠車租一節，按被告
    等與自訴人公司間，基於民事契約之法律關係，被告等固有支付租金之義務，此
    有營業小客車租賃切結書等影本附卷為據，被告等若未依約履行，自訴人公司自
    當依契約之內容向被告催討所積欠之債務，然此究與刑法上之侵占罪，須持有人
    變易其原來之持有意思而為不法所有之構成要件有間。至被告乙○○，雖立有保
    證書一紙附卷可稽，惟所負厥為民事保證之責，亦與刑法上之侵占罪無涉。
五、綜上，本件應純屬自訴人公司與被告等間，因民事契約關係所衍生之債務糾葛，
    被告等所為有如前足認顯與刑法之侵占罪無涉之證據，其犯罪嫌疑自有不足，而
    有刑事訴訟法第二百五十二條第十款之情形，依照首揭說明，自應由本院裁定駁
    回本件自訴。至被告等所積欠自訴人之債務，自訴人自可循民事之途逕，尋求救
    濟，附此敘明。
據上論斷，應依刑事訴訟法第三百二十六條第三項、刑法第二百五十二條第十款，裁
定如主文。
中        華        民  國          九十二年      五月      十六日
                                      臺灣臺北地方法院刑事第六庭
                                          法  官  劉嶽承
右正本證明與原本無異。
如不服本裁定，應於裁定送達後五日內向本院提出抗告狀。
                                          書記官  張耀鴻
中        華        民        國          九十二年      五月      十六日


司法院資訊處製作；財團法人民間司法改革基金會備份。
